【裁判字號】    95,裁,975
【裁判日期】    950511
【裁判案由】    空氣污染防制法
【裁判全文】
最  高  行  政  法  院  裁  定
                                     95年度裁字第00975號
上  訴  人  武德交通有限公司
代  表  人  乙○○
被 上訴 人  臺南市政府
代  表  人  甲○○
上列當事人間因空氣污染防制法事件，上訴人對於中華民國93年
12月20日高雄高等行政法院93年度簡字第365號判決，提起上訴
，本院裁定如下：
    主  文
上訴駁回。
上訴審訴訟費用由上訴人負擔。
    理  由
一、按「對於適用簡易程序之裁判提起上訴或抗告，須經最高行
    政法院許可，且該許可以訴訟事件所涉及之法律見解具有原
    則性為限。」行政訴訟法第235條定有明文。所謂訴訟事件
    涉及之法律見解具有原則性，係指該事所涉及之法律問題意
    義重大，而有加以闡釋之必要情形而言，如對於行政命令是
    否牴觸法律所為之判斷，或就同類事件所表示之法律見解與
    其他高等行政法院或本院所表示之見解互相牴觸，有由本院
    統一法律上見解或確認其見解之必要情形屬之。
二、本件上訴人所有之JA－353號營業大貨車，係供上訴人業務
    使用，於民國93年6月28日13時58分許，因被上訴人所屬環
    境保護局（下稱環保局）稽查人員在臺南市○區○○路487
    號執行油品含硫量採樣稽查工作，經抽取系爭貨車之燃料油
    品，送由受行政院環境保護署（下稱環保署）委託執行檢驗
    工作之台灣兵庫環境分析股份有限公司（下稱兵庫公司）進
    行油中含硫量檢驗結果，柴油含硫量為0.078%，已超過車用
    汽柴油成分及性能管制標準所定限值（0.035%）。案經被上
    訴人審查，認上訴人所有車輛使用之柴油不符中央主管機關
    所定柴油成分標準，違反空氣污染防制法（下稱空污法）第
    36條第1項規定，乃依同法第64條規定裁處上訴人新台幣5萬
    元罰鍰。上訴人不服，提起訴願遭決定駁回，遂提起本件行
    政訴訟。原判決以：本件受委託執行檢驗之兵庫公司係經環
    保署許可之檢測機構，許可檢測項目包括「石油產品含硫量
    檢測」，兵庫公司依環保署公告之標準檢測方法－能量分散
    式X射線熒光光譜分析法（NIEA A443.71B）執行檢測，其檢
    驗結果自足作為被上訴人處分之依據。而上訴人為系爭貨車
    之所有人，該貨車實際上係供其業務使用，並由其負責管理
    ，而司機則僅是上訴人雇用以駕駛該貨車之人，其仍應受上
    訴人監督管理，故雖加油之行為並非上訴人親自為之，應不
    影響上訴人為空污法所規範「使用人」之認定，依司法院釋
    字第275解釋，其應負舉證證明自己無過失之責任，而上訴
    人提出於合法加油站加油之統一發票影本，僅足以證明於該
    發票記載之期間有至該加油站加油之情事，並無法證明稽查
    當日系爭車輛油箱內油料之來源及品質狀況，蓋油品含硫量
    超過標準之原因，除所加油品有問題外，貯存或使用過程中
    遭受污染，或自行添加未符合標準之油品，甚或油箱內殘留
    使用過之未符合標準油品等均為可能之原因，而上訴人既為
    依空污法對使用供交通工具用之燃料，應符合中央主管機關
    所定燃料種類之成分標準及性能標準之作為義務人，且無法
    舉證其無過失，故仍應認上訴人有過失。而環保署發布之「
    交通工具違反空氣污染防制法裁罰準則」係主管機關為簡化
    個案行政裁量，所頒訂之行政規則，其內容已斟酌交通工具
    違反空污法之個別情節程度，於法律規定範圍內分別訂定裁
    罰內容，並未逾越其裁量，亦無過當而濫用權力情事。被上
    訴人參酌該準則而作成系爭處分，並無不合，訴願決定遞予
    維持，亦無違誤，均應予維持。上訴人訴請撤銷為無理由，
    應予駁回。
三、本件上訴人以：被上訴人未提出上訴人於臺南縣新營北上加
    油站及雲林西螺加油站抽檢油品之資料，以證明其所售油品
    是否合乎規定，即以臆測方法認定上訴人所使用之柴油於輸
    送、貯存或使用過程受污染，或自行添加未符合標準之燃料
    油，或擅自於地下油行加油等情事，原審亦未加詳查，乃以
    未明之原因作為判決依據。而合法加油站所出售油品是否符
    合規定，非消費者所能知悉，將不符規定之責任由消費者承
    擔，未臻公允，原審以司法院釋字第275號解釋，要求上訴
    人負舉證證明自己無過失之責任，於理亦有未洽等語。經核
    上訴人上訴意旨僅係依其個人主觀之見解，就原審法院證據
    取捨，認定事實之職權行使，而指摘原判決不當，並無其他
    涉及法律見解具有原則性，而需由本院加以闡釋之必要，上
    訴人提起上訴，不合前揭規定，不應許可，其上訴難謂合法
    ，應予駁回。
四、依行政訴訟法第249條第1項前段、第104條、民事訴訟法第
    95條、第78條，裁定如主文。
中    華    民    國    95    年    5     月    11    日
                  第五庭審判長法  官  蔡  進  田
                              法  官  黃  合  文
                              法  官  吳  明  鴻
                              法  官  林  茂  權
                              法  官  鄭  小  康
以  上  正  本  證  明  與  原  本  無  異
中    華    民    國    95    年    5     月    11    日
                              書記官  郭  育  玎


司法院資訊處製作；財團法人民間司法改革基金會備份。
